【裁判字號】    98,上易,2761
【裁判日期】    990212
【裁判案由】    毀損
【裁判全文】
臺灣高等法院刑事判決                98年度上易字第2761號
上  訴  人
即  被  告  甲○○
選任辯護人  李蒼棟律師
上列上訴人因毀損案件，不服臺灣宜蘭地方法院98年度易字第44
2號，中華民國98年10月13日第一審判決（聲請簡易處刑案號：
臺灣宜蘭地方法院檢察署98年度偵字第2470號），提起上訴，本
院判決如下：
    主  文
原判決撤銷。
甲○○犯毀損他人物品罪，處罰金新臺幣壹萬元，如易服勞役，
以新臺幣壹仟元折算壹日。
    事  實
一、甲○○與乙○○本為分住宜蘭縣宜蘭市○○路○段330號大廈
    7樓與6樓之鄰居，因故生有嫌隙，甲○○乃於民國97年2月
    間搬離上址，詎甲○○竟基於毀損犯意，於98年5月9日凌晨
    2時30分許，駕駛車牌號碼3530-KN自用小客車，停放宜蘭縣
    宜蘭市○○路○段道路邊後，隨即走向上開大廈上樓至乙○
    ○居住之6樓門口，持不明噴漆罐朝乙○○住家大門、牆壁
    噴以紅色油漆，致乙○○住家大門、牆壁之可用性與美觀較
    原來狀態發生顯著不良之改變，失去美觀功能，足以生損害
    於乙○○。
二、案經乙○○訴由宜蘭縣政府警察局宜蘭分局報告臺灣宜蘭地
    方法院檢察署檢察官偵查後向臺灣宜蘭地方法院聲請簡易判
    決處刑。
    理  由
一、訊據被告甲○○否認有何毀損犯行，辯稱：伊不曾於上述時
    地至告訴人乙○○之住家門口噴漆等語。然查：
  (一)告訴人即證人乙○○於上述時地從住家大門「貓眼」目睹被
    告手持噴漆罐於上述住家門口、牆壁噴漆，被告並於乙○○
    開啟大門之同時即從樓梯下樓後步行離去等情，業據告訴人
    乙○○於警詢時、檢察官偵查時及原審中指證綦詳，且依現
    場照片顯示告訴人乙○○住家暗紅色大門及大門附近外牆均
    有紅色油漆，依紅色油漆之外型、濃度、線條樣式觀之，確
    係一般坊間常見之罐裝噴漆罐噴灑後所造成，而遭噴漆噴灑
    之範圍除大門中間、門鎖等處外，尚於大門兩側外牆，有警
    方採證照片附警卷可佐，是告訴人乙○○上開證言，與上述
    跡證相符；參以上開住家大門遭噴漆之痕跡，可見行為人確
    係站在大門正前方做噴灑動作，是告訴人乙○○證稱因半夜
    遭家中狗吠聲吵醒後，前至住家大門之「貓眼」察看，確實
    目睹被告手持噴漆罐於上開處所噴灑後離去之事實，合乎情
    理。再依卷內所附監視器畫面（即監視器B之檔案）顯示「
    於監視器畫面時間98年5月9日凌晨2時28分31秒一輛黑色自
    小客車駛至停放路邊停車位（如警卷第13頁下方照片），於
    2時29分許從自小客車走下一名外貌形似女子、身著連帽外
    套、長褲之人（如警卷14頁照片）」，此有原審勘驗筆錄可
    佐（見原審卷第41至42頁），經被告自承伊為上述身著連帽
    外套、長褲之女子（見原審卷第42頁）及伊有開車至告訴人
    家附近（見本院卷第28頁反面）。而單從上開監視器錄影內
    容，因拍攝距離以及畫面之人穿著連帽外套因素，無從以上
    述畫面即能辨識黑色自小客車車號及女子面容為何，若非告
    訴人乙○○親自目睹被告所為，實無法僅憑監視器畫面指認
    出行為人，是告訴人即證人乙○○上開所言，就其親眼目睹
    被告犯行之證詞，顯有相當可信度，並非於見聞上述錄影帶
    後才虛構杜撰以誣攀被告，故可採信。
  (二)雖被告自97年5月26日起陸續於醫療診所之身心科就診…持
    續有服用精神相關用藥，函文中欲瞭解98年5月間所開藥物
    ，應為98年4月間的3個月慢箋藥物，分別為ZOLDEMF.C優眠
    膜衣錠、Mesyrel美舒鬱、RIVOTRIL利福全。而經詢問診所
    其他身心科專科醫師，依其敘述有部分報告指出，有些人服
    用STILNOX，有記不得入睡前行為的現象。此有臺灣電力股
    份有限公司台電聯合診所98年9月18日遠字第9809002號函可
    查，惟此是否必然與本案有關，依上述函文所述，藥物僅是
    影響病患之睡前記憶，與被告行為控制力與辨識力無涉，是
    就此難為被告有利之認定。再毀損罪係在於處罰滅失或減少
    財物價值之行為，其所保護者，係財物本身之用益價值及交
    換價值，被告在告訴人乙○○住家大門及門旁兩側外牆以噴
    漆噴灑紅色油漆，致大門及牆壁沾黏紅色油漆難以清洗，較
    原來狀態有顯著不良改變，使物之外觀形貌、特定使用性，
    增添與原物整體設計、美觀，發生不相襯之污損痕跡，已減
    損該物之用益價值及失去美觀功能，自足生損害於告訴人甚
    明，則被告之辯護人稱告訴人住家大門及牆壁沾黏紅色油漆
    已清洗去掉，並不符毀損罪之構成要件該當性云云，顯非可
    採。
  (三)又認定犯罪事實所憑之證據，並不以直接證據為限，即綜合
    各種間接證據，本於推理作用，為認定犯罪事實之基礎，如
    無違背一般經驗法則，尚非法所不許。最高法院44年台上字
    第702號著有判例可參，本件綜合告訴人即證人乙○○之證
    述、現場照片所示及上開監視器錄影畫面資料，自足以認定
    告訴人乙○○之6樓住家暗紅色大門及兩側外牆遭到紅色噴
    漆污損，係被告所為，故被告本件犯行明確，洵堪認定。
二、被告在告訴人乙○○住家大門及門旁兩側外牆以噴漆噴灑紅
    色油漆，致大門及牆壁沾黏紅色油漆難以清洗，發生顯著不
    良改變，使物之外觀及特定用途增添與原物整體設計、美觀
    不相襯之污損痕跡，減損該物價值並失去美觀功能，是核被
    告所為，係犯刑法第354條之罪。又被告以外之人於審判外
    之言詞或書面陳述，除法律有規定者外，不得作為證據；被
    告以外之人於審判外之陳述，雖不符合刑事訴訟法第159條
    之1至第159條之4之規定，而經當事人於審判程序同意作為
    證據，法院審酌該言詞陳述或書面陳述作成時之情況，認為
    適當者，亦得為證據，而當事人、代理人或辯護人於法院調
    查證據時，知有上開不得為證據之情形，而未於言詞辯論終
    結前聲明異議者，視有前項之同意。刑事訴訟法第159條第1
    項及第159條之5分別定有明文，本件被告及辯護人對於公訴
    人所提之證據資料及以上作為判斷依據之各項證據資料，均
    不爭執其證據能力，審酌該等言詞供述及書面作成時之情況
    認為適當，均無不宜作為證據之情事，依刑事訴訟法第159
    條之5規定，均得作為證據。
三、原審以被告犯行事證明確，予以論罪科刑，固非無見；惟95
    年7月1日刑法修正前，刑法分則編各罪所定罰金刑之貨幣單
    位原為銀元，其最高罰金數額，從各該法條規定，而最低罰
    金數額，依修正前刑法第33條第5款之規定為1元以上（貨幣
    單位為銀元），且若定有罰金刑之論罪法條係於72年6月25
    日前所制定，該法條日後均未修正者，得依罰金罰鍰提高標
    準條例第1條前段規定，就其原定數額提高為2倍至10倍，其
    後修正者則不提高倍數，並依現行法規所定貨幣單位折算新
    臺幣條例第2條規定，以銀元1元折算為新臺幣3元；於刑法
    修正後，因刑法第33條第5款修正為：「罰金：新臺幣1千元
    以上，以百元計算之。」使得刑法之罰金貨幣單位已由銀元
    改為新臺幣，則刑法分則編各罪所定罰金刑之貨幣單位，自
    應配合修正為新臺幣，為使刑法分則編各罪所定罰金之最高
    數額與刑法修正前趨於一致，乃增訂刑法施行法第1條之1：
    「中華民國94年1月7日刑法修正施行後，刑法分則編所定罰
    金之貨幣單位為新臺幣。94年1月7日刑法修正時，刑法分則
    編未修正之條文定有罰金者，自94年1月7日刑法修正施行後
    ，就其所定數額提高為30倍。但72年6月26日至94年1月7日
    新增或修正之條文，就其所定數額提高為3倍。」，故修法
    後貨幣單位均為新台幣，原判決主文仍以銀元論科（即罰金
    銀元5,000元，折合新台幣為15,000元），於法即有未合，
    被告提起上訴否認犯行，雖無可採，然原判決既有前揭可議
    之處，自屬無可維持，應由本院予以撤銷改判。爰審酌被告
    犯罪之動機、目的、手段、造成告訴人乙○○之損害與日後
    除污之勞費、被告平日素行尚佳等，有臺灣高等法院被告前
    案紀錄表、及被告未與告訴人達成和解及犯罪後之態度等一
    切情狀，量處如主文所示之刑，並諭知易服勞役之折算標準
    。
據上論斷，應依刑事訴訟法第369條第1項前段、第364條、第299
條第1項前段，刑法第354條、第42條第3項，刑法施行法第1條之
1第1項、第2項，判決如主文。
本案經檢察官黃全祿到庭執行職務。
中    華    民    國    99    年    2     月    12    日
                  刑事第二十三庭  審判長法  官  許宗和
                                        法  官  林海祥
                                        法  官  潘進柳
以上正本證明與原本無異。
不得上訴。
                                        書記官  任正人
中    華    民    國    99    年    2     月    12    日
附錄：本案論罪科刑法條全文
中華民國刑法第354條（毀損器物罪）
毀棄、損壞前二條以外之他人之物或致令不堪用，足以生損害於
公眾或他人者，處2年以下有期徒刑、拘役或5百元以下罰金。


司法院資訊處製作；財團法人民間司法改革基金會備份。
